臺灣彰化地方法院交通事件裁定　　　　100年度交聲字第439號
原處分機關
即移送機關　交通部公路總局臺中區監理所彰化監理站
異　議　人
即受處分人　許錦美
上列受處分人因違反道路交通管理處罰條例案件，對於交通部公
路總局臺中區監理所彰化監理站民國100年2月24日所為之處分（
彰監四字第裁64-I00000000號裁決書），聲明異議，本院裁定如
下：
    主  文
異議駁回。
    理  由
一、原處分意旨略以：異議人即受處分人許錦美於民國99年8月2
    8日下午4時30分許，騎乘車牌號碼UD7-007號輕型機車，在
    彰化縣溪湖鎮○○路與平和街口處，因有「未領有駕駛執照
    駕駛機器腳踏車」之違規行為，為員警製單舉發。嗣因異議
    人未於原舉發通知單通知應到案日期到案接受裁決，原處分
    機關乃依道路交通管理處罰條例第21條第1項第1款、違反道
    路交通管理事件統一裁罰基準及處理細則第41、43、44、67
    條等規定，於100年2月24日裁處異議人罰鍰新臺幣（下同）
    9,000元等語。
二、異議意旨略以：異議人對於99年8月28日下午4時30分許，在
    彰化縣溪湖鎮○○路，騎乘車牌號碼UD7-007號輕型機車，
    為員警查獲舉發之行為誠屬不該，並因之遭處罰鍰9000元，
    異議人受此罰責，心中悔恨不已，惴惴不安，惶惶不可終日
    ，雖知不該，然異議人已屆退休年齡，且開始領取老年津貼
    ，此外並無其他工作收入，名下亦無動產、不動產，上開罰
    鍰，堪屬沈重，難以負荷，祈鈞院念異議人初犯且年事已高
    ，改以他項罰責處罰，異議人當無異議，如若能力所及，自
    遵從鈞院所判等語。
三、按汽、機車駕駛人，未領有駕駛執照駕駛小型車或機器腳踏
    車者，處新臺幣（下同）6,000元以上12,000元以下罰鍰，
    並當場禁止其駕駛，道路交通管理處罰條例第21條第1項第1
    款定有明文。又道路交通管理事件統一裁罰基準及處理細則
    第44條第1項授權制定之違反道路交通管理事件統一裁罰基
    準表（99年3月5日修正發布）之規定，行為人騎乘機器腳踏
    車而有道路交通管理處罰條例第21條第1項第1款之違規行為
    ，經警舉發，逾越到案期限60日繳納罰鍰或經逕行裁決處罰
    者，處9,000元之罰鍰。
四、經查：
  (一)異議人確有於上開時、地騎乘前揭輕型機車為警攔停舉發
      ，該時異議人並未領有機車駕駛執照之事實，業據異議人
      自承在卷，並有彰化縣警察局彰警交字第I00000000號舉
      發違反道路交通管理事件通知單1紙附卷可稽，自堪認定
      。異議人雖以上詞請求本院改以他項處罰，然依道路交通
      安全規則第2條第1款規定：汽車，指在道路上不依軌道或
      電力架線而以原動機行駛之車輛（包括機器腳踏車）；同
      規則第50條第1項規定：汽車駕駛執照為駕駛汽車之許可
      憑證，由駕駛人向公路監理機關申請登記，考驗及格後發
      給之；汽車駕駛人經考驗及格，未領取駕駛執照前，不得
      駕駛汽車。是我國對於在道路上駕駛包含機器腳踏車在內
      之交通工具，係採取駕照管理制度，未合法考領取得駕照
      者，均不得駕駛汽車上路，該規定之意旨，乃在以汽車駕
      駛執照之發給作為駕駛汽車上路之「許可憑證」，即以此
      種許可憑證作為駕駛人具備駕駛技術及交通安全知識之依
      據，而從道路交通秩序維護之觀點而論，若駕駛人在領取
      駕照前，即允許其駕車上路，勢將有礙於監理單位對用路
      人之管理，除對道路交通安全之維護管理造成妨礙外，亦
      將增加執法單位判斷之困難，對增進執法效率健全公益之
      目標當有相當負面之影響。是以，應於確認自身駕駛技術
      及道路交通安全知識均足以勝任操作輕型機器腳踏車，並
      應付複雜多變之道路狀況之前，方得騎車上路行駛。從而
      ，被告所陳上情，仍不得作為免除處罰之理由。
  (二)又查，本件原處分機關就異議人上開交通違規行為，裁處
      異議人9,000元之罰鍰，係依道路交通管理處罰條例第92
      條第3項授權交通部會同內政部訂定之「違反道路交通管
      理事件統一裁罰基準及處理細則」及其附件「違反道路交
      通管理事件統一裁罰基準表」規定所定之裁罰標準，而原
      處分機關依該裁罰基準表所定標準作為其裁罰之依據，於
      法並無違誤之處，且有避免於相同事件恣意為不同裁罰之
      功能（司法院大法官釋字第511號解釋參照），是本件原
      處分機關適用上開裁罰基準處罰，而未給予異議人法定最
      輕之罰則，亦難認為有何濫用、踰越其裁量權限或裁量怠
      惰之瑕疵可言，異議人僅以其經濟困難等事由請求減輕處
      罰，應屬無據。
五、綜上所述，異議人確有於上開時、地無駕駛執照騎乘機車之
    事實甚明，原處分機關依前揭道路交通管理處罰條例之規定
    予以處罰，於法並無不合，其引用上開裁量基準裁處異議人
    罰鍰新臺幣9,000 元，亦無不當之處，本件異議為無理由，
    應予駁回。
六、再異議人如確因經濟困難，無力一次完納上開罰鍰，得依違
    反道路交通管理事件統一裁罰基準及處理細則第60條規定，
    向原處分機關請求分期繳納罰鍰，併予說明。
七、據上論斷，應依道路交通事件處理辦法第18條，裁定如主文
    。
中    華    民    國   100    年    4     月    29    日
                  交通法庭            法  官  黃玉齡
以上正本證明與原本無異。
如不服本裁定，應於裁定送達後五日內向本院提出抗告狀(須附
繕本 )。
中    華    民    國   100    年    4     月    29    日
                                      書記官  黃鏽金